臺灣板橋地方法院刑事判決　　　　　　　　　　　　九十一年度訴字第一九一八號
　　公　訴　人　臺灣板橋地方法院檢察署檢察官
　　被　　　告　丙○○　男　二.
右列被告因妨害兵役案件，經檢察官提起公訴（九十一年度偵字第九三三八號），本
院判決如左：
    主  文
丙○○無罪。
    理  由
一、公訴意旨略以：被告丙○○為台北縣後備司令部陸軍回役臨時召集之應召員，意
    圖避免臨時召集，於臨時召集令合法送達後，無故未於民國九十一年二月十八日
    八時之指定時間，向陸軍第六軍團中壢龍岩營區報到入營，並已逾入營期限二日
    ，因認被告丙○○涉犯妨害兵役治罪條例第五條第五款之罪嫌。
二、按犯罪事實應依證據認定之，無證據不得推定其犯罪事實，刑事訴訟法第一百五
    十四條定有明文。次按，妨害兵役治罪條例第五條第五款規定，「意圖避免動員
    召集或臨時召集，應受召集，無故逾入營期間二日」之避免召集罪，係以召集令
    已合法送達於應召員，而有無故逾入營期限二日之情形者，始與該罪之構成要件
    相當。
三、公訴人認被告丙○○涉犯上開妨害兵役治罪條例罪嫌，係以證人乙○○（被告丙
    ○○之母）於警詢之證述及臨時召集令一紙、台北縣政府警察局中和分局函影本
    為其論據。本件訊之被告丙○○堅決否認有何妨害兵役犯行，辯稱：伊九十年十
    一月廿六日自台北戒治所出所後，曾去團管區報到，並陳報新的住址，伊並沒有
    收到應召的通知單，母親也沒有收到通知單，所以不知道去哪裡報到，伊並沒有
    要逃避兵役的意思等語。經查：
（一）本件臨時召集令之受領回執聯除填寫應召員姓名丙○○之外，其他欄位均為空
      白，有該紙臨時召集令在卷可稽（附於偵查卷第五頁），是被告丙○○辯稱：
      並未收到應召的通知單等語，自非無據，堪以採信。
（二）次查，證人乙○○於警詢中陳稱：「（問：丙○○原二月十八日應參加之臨時
      召集令符號陸軍回役臨召為何沒前往參加？）他因毒品防制條例案於九十一年
      元月十八日被台灣板橋地方法院傳喚出庭，我於二月十八日當天持那張傳票到
      團管區動員科找宮小姐，宮小姐告訴我如果臨召當日我兒子沒入監就一定要參
      加臨召，我告訴宮小姐會轉達我兒子知道」等語（參見偵查卷第二頁背面），
      其於本院審理時證稱：「（問：在今年年初有無收到團管區或警察局所發令被
      告丙○○回役之召集通知？）都沒有」、「（問：有無團管區人員或警察局打
      電話或本人跟你聯絡叫丙○○去回役的事？）都沒有。我是看到被告丙○○法
      院寄來的執行單，我就去團管區，對方跟我說叫被告丙○○執行完，趕快去團
      管區報到，現在時間還沒到。是我主動去團管區問的。」等語（參見本院九十
      一年十一月十二日審理筆錄），則上開臨時召集令亦未合法送達於被告丙○○
      之母乙○○代為收受，公訴人以證人乙○○於警詢中之陳述內容作為不利被告
      丙○○之佐證，尚有未洽。
（三）再查，證人甲○○（台北縣警察局中和分局四組警員）於本院訊問時具結證稱
      ：「（問：本件九十一年二月十八日臨時召集令是否由妳負責送達？）不是，
      是軍管區人員負責送達。本件我所負責的部分，只是被告沒有前去召集，我通
      知他母親作筆錄，本件召集令送達的部分我不清楚。」等語（參見本院九十一
      年十月廿九日訊問筆錄），其當庭提出之台北縣政府警察局中和分局公文交辦
      單影本一紙查辦情形記載為：「... 依規定送達丙○○臨時召集令，該員遷出
      未報，經勤區警員多次查訪並詢問鄰居也不知去向，經再一次查訪得知該員已
      向北縣團管區辦理延期召集。」等情，有該紙公文交辦單影本附於本院審理卷
      可資參照。更可見上開臨時召集令確實未合法送達於被告丙○○或其母親乙○
      ○，公訴人認該臨時召集令已合法送達，自有所誤會。
四、綜上所述，被告丙○○辯稱：並未收到本件臨時召集令，母親亦未收到，不知去
    哪裡報到等語，應非無稽，堪以採信。既然被告丙○○未收受上開臨時召集令，
    自無從遵期入營，更無公訴意旨所指「已逾入營期限二日」之情形。被告丙○○
    所為，上與前開條例第五條第五款規定之要件不符。此外，本院復查無其他確切
    之積極證據足以證明被告丙○○有何如公訴人所指之妨害兵役犯行，不能證明被
    告犯罪，揆諸前開說明，依法應為被告無罪判決之諭知。
據上論斷，應依刑事訴訟法第三百零一條第一項前段，判決如主文。
本案經檢察官楊雅清到庭執行職務。
中      華      民      國      九十一      年    十一    月    十九    日
                                  臺灣板橋地方法院刑事第三庭
                                          法  官  連  育  群
右正本證明與原本無異。
如不服本判決，應於判決送達後十日內，向本院提出上訴狀。
                                          書記官  蘇  恩  慶
中      華      民      國    九十一      年    十一    月    十九    日
